臺灣高等法院民事裁定
108年度上字第1166號
上  訴  人  李穎哲  
訴訟代理人  黃丁風律師
            黃雅羚律師
被 上訴 人  倪國棟  
訴訟代理人  詹振寧律師
上列當事人間請求確認袋地通行權事件，上訴人對於中華民國10
8年8月14日臺灣基隆地方法院108年度訴字第98號第一審判決提
起上訴，本院裁定如下：
    主  文
本件訴訟標的價額核定為新臺幣貳佰柒拾伍萬壹仟貳佰玖拾柒元
。
被上訴人應於收受本裁定正本五日內，補繳第一審裁判費新臺幣
壹萬零玖佰捌拾玖元，逾期未補正，即駁回其起訴。
上訴人應於收受本裁定正本五日內，補繳第二審裁判費新臺幣壹
萬陸仟肆佰捌拾肆元，逾期未補正，即駁回其上訴。
    理  由
一、按訴訟標的之價額，由法院核定。核定訴訟標的之價額，以
    起訴時之交易價額為準；無交易價額者，以原告就訴訟標的
    所有之利益為準。民事訴訟法第77條之1第1項、第2項定有
    明文。又鄰地通行權之行使，在土地所有人方面，為其所有
    權之擴張，在鄰地所有人方面，其所有權則因而受限制，參
    照同法第77條之5規定意旨，鄰地通行權訴訟標的之價額，
    如主張通行權之人為原告，應以其土地因通行鄰地所增價額
    為準；如否認通行權之人為原告，則以其土地因被通行所減
    價額為準（最高法院78年台抗字第355號判例意旨參照）。
二、被上訴人起訴主張：伊為基隆市○○區○○段00000地號土地（
    下稱117-3土地）之所有權人，並為同段1-59、118 地號土
    地（下分稱1-59、118土地）之承租人，上訴人為同段124-1
    地號土地（下稱124-1土地）之所有權人，因117-3、1-59、
    118土地均為袋地，與公路無適宜之聯絡，依民法第800條之
    1準用同法第787條規定，請求確認伊得通行124-1土地以至
    基隆市七堵區大華一路等語，參照上開說明，本件訴訟標的
    價額應以117-3、1-59、118土地因通行124-1土地所增價額
    為準。查依本院囑託先鑑不動產估價師事務所鑑定結果，11
    7-3、1-59、118土地因通行124-1土地增加之價值分別為153
    萬5,732元、35萬3,767元、86萬1,798元（見外放不動產估
    價報告書第5頁），合計275萬1,297元，是本件訴訟標的價
    額經核為275萬1,297元，應徵第一審裁判費2萬8,324元，被
    上訴人僅繳納1萬7,335元（見原審卷第10頁），尚應補繳1
    萬0,989元；又本件應徵第二審裁判費4萬2,486元，上訴人
    僅繳納2萬6,002元（見本院卷第19頁），尚應補繳1萬6,484
    元。茲限兩造於收受本裁定正本5日內，各如數逕向本院補
    繳，逾期即駁回其起訴、上訴。
三、爰裁定如主文。 
中　　華　　民　　國　 109　　年　　5 　　月　　 14　 日
                    民事第十三庭  
                        審判長法  官  陳麗芬
                              法  官  湯千慧
                              法  官  邱蓮華
正本係照原本作成。
核定訴訟標的價額部分，如不服裁定得於收受送達後10日內向本
院提出抗告狀，並繳納抗告費新臺幣1千元。命補繳裁判費部分
不得抗告。
中　　華　　民　　國　　109 　年　　5 　　月　　18　　日

　　　　　　　　    　　　　　書記官  蘇意絜